臺灣高等法院臺南分院刑事判決　　　　　　九十一年度上易字第六二四號　　　Ｇ
　　　上　訴　人　臺灣臺南地方法院檢察署檢察官
　　　上　訴　人
　　　即　被　告　乙　○　○
右上訴人因被告妨害自由等案件，不服臺灣臺南地方法院九十一年度易緝字第一六號
中華民國九十一年四月二十二日第一審判決（起訴案號：臺灣臺南地方法院檢察署八
十九年度偵字第一一七四四號），提起上訴，本院判決如左：
      主      文
原判決撤銷。
乙○○以強暴使人行無義務之事，累犯，處有期徒刑肆月，如易科罰金，以參佰元折
算壹日。
      事      實
一、乙○○曾因毀損案件，經法院判處有期徒刑五月確定，並於八十八年十一月十五
    日繳清罰金執行完畢。仍不知悔改，明知坐落於臺南縣仁德鄉○○段第二三六之
    五號土地上之房屋即門牌號碼為臺南縣仁德鄉中洲村二十之五號住宅（以下簡稱
    系爭房屋）係甲○○與他人共有，並非其單獨所有，於八十九年九月八日下午五
    時四十分許，發現甲○○來到該屋，竟基於無故侵入住宅、以強暴使人行無義務
    之事犯意，未經甲○○同意，無故侵入系爭住宅內，用右手勒住甲○○頸、肩、
    背等部位，並與甲○○相互拉扯，將甲○○自屋內強行拉出，以強暴使甲○○行
    無義務之事。
二、案經甲○○訴由臺南縣警察局歸仁分局報請臺灣臺南地方法院檢察署檢察官偵查
    起訴。
      理      由
壹、被訴強制罪及侵入住宅罪部分：
一、訊之上訴人即被告乙○○對於右揭進入系爭房屋，及強拉告訴人甲○○出去之事
    實固承不諱，惟矢口否認有無故侵入住宅，及以強暴使人行無義務之事等犯行，
    辯稱：系爭房屋係伊所有，伊僅要甲○○出去，並拉其至派出所而已，又甲○○
    所受傷害係自己造成，並非伊拉扯所致云云。
二、經查：
  (一)系爭房屋係告訴人甲○○與其兄所共有之事實，曾經證人林木容、曾燦林於臺灣
    臺南地方法院八十七年度易字第三一０號案件審理時證述明確，並有賣契字、委
    託書及房屋稅繳納通知書等各一份可稽附於該案卷可稽，且係爭房屋應為告訴人
    甲○○所有，此經原審法院八十八年度易字第一三二四號、本院八十九年度上易
    字第一二一二號、原審法院八十七年度易字第三一０四號、本院八十八年度上易
    字第七九一號判決認定無誤，有判決書附卷足憑，並經原審法院調閱臺灣臺南地
    方法院八十七年度易字第三一０號、本院八十三年度上易字第二七０號、八十八
    年度上易字第七九一號偵審卷宗核閱無訛。被告所辯系爭房屋為其所有，自不足
    採。況被告於八十三年間，因毀損系爭房屋屋頂，經本院判處拘役五十日確定，
    此有該本院八十三年五月二十四日以八十三年度上易字第二七０號判決及本院被
    告全國前案紀錄表各一份在卷足憑。足見被告與告訴人甲○○二人對系爭房屋所
    有權之歸屬，纏訟多年，並受不利判決，顯然明知系爭房屋與其坐落土地所有權
    確有區別。被告乙○○既然參與上開訴訟，應知悉上情，竟擅自進入系爭告訴人
    住宅，並強行將告訴人甲○○自屋內拉出，足見其有無故侵入住宅、以強暴使人
    行無義務之事等故意。
  (二)案發時告訴人事先即僱用攝影工作者到場錄影，並有錄影帶附卷可佐，經原審勘
    驗案發當時錄影帶結果，其影像中：「被告乙○○有進入系爭房屋內，用右手勒
    住告訴人甲○○的頸、肩、背部，將告訴人甲○○從屋內拉至屋外，告訴人甲○
    ○雖極力反抗不願出去，卻仍被被告乙○○從屋內拉出，但未拍攝到被告毆打告
    訴人之情節」等情，有原審九十年六月二十一日刑事勘驗筆錄可憑（參詳原審易
    字卷第四六至四八頁）。而證人張福龍即拍攝上開錄影帶之人，於偵查時證稱：
    「我幫甲○○至現場攝影，我從外向內攝影，到裏面時突然有一人跑來說，我們
    要搬他東西，很大聲，並用手腕勒住甲○○脖子，甲○○自頭到尾均未出手，衝
    突完就去派出所。」等語（詳偵查卷第六三頁反面），並於原審審理時結證稱：
    「當時我在房間，被告突然從外面進來大聲吼，我從房間出來後，看見被告用右
    手扭住告訴人的脖子和衣領，應該是要把告訴人拉出去」、「被告是說要拉告訴
    人去派出所，我沒有注意到被告是否有用拳頭打告訴人」、「我有跟出去，我看
    到他們還是在拉扯」、「我並沒有看到毆打，只見到他們一直拉扯，被告是拉告
    訴人的手掌、頸部、衣服等」等語（詳原審易字卷第八七、八八頁）。依上開錄
    影帶所示及證人張福龍所述，被告乙○○確有違反告訴人意願，進入告訴人住宅
    ，並施用暴力，將告訴人自屋內強行拉出。
  (三)綜上所述，被告乙○○所辯，顯係卸責之詞，應不足採，並有案發時現場錄影帶
    一捲及翻拍照片三張在卷可參，被告乙○○犯行，洵堪認定。
四、被告乙○○未經告訴人同意，無故侵入其住宅，並違反告訴人之意願，強行將其
    拉出屋外，核其所為，係犯刑法第三百零六條第一項無故侵入住宅罪、第三百零
    四條第一項以強暴使人行無義務之事罪。被告乙○○係為拉出告訴人而進入告訴
    人住宅，其所犯上開二罪，有方法結果之牽連關係，應從一重按刑法第三百零四
    條第一項以強暴使人行無義務之事罪處斷。又被告乙○○曾因毀損案件，經判處
    有期徒刑五月確定，並於八十八年十一月十五日繳清罰金執行完畢，有臺灣高等
    法院被告全國前案紀錄表在卷可佐，其於受有期徒刑之執行完畢後，五年以內再
    犯本件有期徒刑以上之罪，為累犯，應加重其刑。
五、原審以被告乙○○罪證明確，因予論罪科刑，固非無見，惟被告與告訴人間互控
    傷害罪部分，所憑證據同為醫院驗傷證明，及證人張福龍證詞與其所拍攝錄影帶
    ，而依錄影帶影像及張福龍結證，被告與告訴人均無毆打情事，且告訴人部分業
    經檢察官處分不起訴確定，原判決認定被告有傷害告訴人之不確定故意，自有未
    洽（被告傷害罪不能證明部分詳如後述）。被告乙○○上訴意旨，仍執前詞，否
    認犯罪，檢察官循告訴人請求上訴意旨，認被告所犯傷害及強制罪，應分論併罰
    ，且量刑過輕，雖均無足採，然原判決既有可議，自屬無可維持，應由本院將原
    判決撤銷改判。爰審酌被告乙○○與告訴人間因係爭房屋纏訟不休，而生犯罪之
    動機與目的，並以強暴手段使人行無義務之事，犯罪後否認犯行，毫無悔意，且
    曾因傷害、毀損、妨害風化、誣告、違反稅捐稽徵法等案件，經法院判決有罪，
    足認其素行不良，與告訴人甲○○所受損害輕微等一切情狀，量處有期徒刑四月
    ，並諭知如易科罰金以三百元折算一日之標準，以示懲儆。
貳、被訴傷害罪部分：
一、公訴意旨另以：乙○○明知坐落於臺南縣仁德鄉○○段第二三六之五號土地上之
    房屋即門牌號碼為臺南縣仁德鄉中洲村二十之五號非其所有，於八十九年九月八
    日下午五時四十分許，發現甲○○來到該屋，乃無故侵入住宅、以強暴手段強行
    將甲○○自屋內拉出，並以傷害人身體之犯意，毆打甲○○，致其受有右頸、前
    胸、兩膝多處擦傷瘀青、右手掌腫脹等傷害，因認涉有刑法第二百七十七條第一
    項傷害罪嫌云云。
二、按犯罪事實應依證據認定之，無證據不得推定其犯罪事實；又不能證明被告犯罪
    者，應諭知無罪之判決；刑事訴訟法第一百五十四條、第三百零一條第一項分別
    定有明文。又認定不利於被告之事實，須依積極證據，苟積極證據不足為不利於
    被告事實之認定時，即應為有利於被告之認定，更不必有何有利之證據。再事實
    之認定，應憑證據，如未能發現相當證據，或證據不足以證明，自不能以推測或
    擬制之方法，為裁判基礎。又告訴人之告訴，本以使被告受刑事訴追為目的，故
    其陳述是否與事實相符，自應調查其他證據，以資審認，苟其所為攻擊之詞，尚
    有瑕疵，則在此瑕疵未予究明以前，即不能遽採為斷罪之基礎，最高法院三十年
    上字第八一六號、四十年台上字第八六號、五十二年台上字第一三００號、六十
    一年台上字第三０九九號判例可資參照。
三、公訴人認被告涉有傷害罪嫌，無非以告訴人甲○○之告訴及其所提出之驗傷診斷
    書，為其所憑論據。訊之上訴人即被告乙○○堅決否認有傷害告訴人犯行，辯稱
    ：當時伊僅要甲○○出去，並拉其至派出所而已，甲○○所受傷害非伊拉扯所致
    云云。
四、經查案發時告訴人甲○○曾僱用攝影工作者張福龍到場錄影，並有錄影帶在卷可
    佐，經原審勘驗該錄影帶結果，其影像中：「被告乙○○有進入系爭房屋內，用
    右手勒住告訴人甲○○的頸、肩、背部，將告訴人甲○○從屋內拉至屋外，告訴
    人甲○○雖極力反抗不願出去，卻仍被被告乙○○從屋內拉出，但未拍攝到被告
    毆打告訴人之情節」等情，有原審九十年六月二十一日刑事勘驗筆錄一份可（參
    詳原審易字卷第四六至四八頁）。而證人即拍攝上開錄影帶之人張福龍於偵查時
    證稱：「我幫甲○○至現場攝影，我從外向內攝影，到裏面時突然有一人跑來說
    ，我們要搬他東西，很大聲，並用手腕勒住甲○○脖子，甲○○自頭到尾均未出
    手，衝突完就去派出所」等語（詳偵查卷第六三頁反面），並於原審審理時結證
    稱：「當時我在房間，被告突然從外面進來大聲吼，我從房間出來後，看見被告
    用右手扭住告訴人的脖子和衣領，應該是要把告訴人拉出去」、「被告是說要拉
    告訴人去派出所，我沒有注意到被告是否有用拳頭打告訴人」、「我有跟出去，
    我看到他們還是在拉扯」、「我並沒有看到毆打，只見到他們一直拉扯，被告是
    拉告訴人的手掌、頸部、衣服等」等語（詳原審易字卷第八七、八八頁）。依上
    開錄影帶所示，被告乙○○僅以右手勒住告訴人甲○○的頸、肩、背部，將告訴
    人甲○○從屋內拉至屋外，告訴人甲○○雖極力反抗不願出去，卻仍被被告乙○
    ○從屋內拉出，但未拍攝到被告毆打告訴人之情節。又依在現場錄影之證人張福
    龍所述，僅看到他們還在拉扯，並沒有看到毆打。是告訴人所受右頸、前胸、兩
    膝多處擦傷瘀青、右手掌腫脹等傷害，要難證明係被告所為。
五、綜上所述，本案依調查所得證據，尚不能證明被告乙○○有傷害罪嫌。此外復查
    無其他積極證據足認被告涉有公訴人指訴傷害犯行。原審疏未詳察，遽認被告犯
    傷害罪，並認與前述所犯刑法第三百零六條第一項無故侵入住宅罪、第三百零四
    條第一項以強暴使人行無義務之事間，有方法結果之牽連關係，容有未洽。被告
    上訴意旨，就此部分，指摘原判決採證不當，為有理由。自應由本院撤銷改判，
    惟公訴人認此部分事實，與前揭論罪部分有方法結果之牽連犯關係，為裁判上一
    罪，爰不另為無罪之諭知。
據上論斷，應依刑事訴訟法第三百六十九條第一項前段、第三百六十四條、第二百九
十九條第一項前段、第三百零四條第一項、第三百零六條第一項、第五十五條、第四
十七條、第四十一條第一項前段，罰金罰鍰提高標準條例第一條前段、第二條，判決
如主文。
本案經檢察官廖椿堅到庭執行職務。
中    華    民    國      九十一      年      六      月      二十五    日
                                  臺灣高等法院臺南分院刑事第一庭
                                      審判長法官  茆    臺    雲
                                            法官  董    武    全
                                            法官  李    文    福
右正本證明與原本無異。
不得上訴。
                                      法院書記官  李    良    倩
中    華    民    國      九十一      年      六      月     二十六     日
附錄：本判決論罪法條
刑法第二百七十七條第一項：
  傷害人之身體或健康者，處三年以下有期徒刑、拘役或一千元以下罰金。
刑法第三百零四條第一項：
  以強暴、脅迫使人行無義務之事或妨害人行使權利者，處三年以下有期徒刑、拘役
  或三百元以下罰金。
刑法第三百零六條第一項：
  無故侵入他人住宅、建築物或附連圍繞之土地或船艦者，處一年以下有期徒刑、拘
  役或三百元以下罰金。
